【裁判字號】    97,訴,1525
【裁判日期】    970422
【裁判案由】    侵權行為損害賠償等
【裁判全文】
臺灣臺北地方法院民事判決              97年度訴字第1525號
原      告  乙○○
被      告  台灣中小企業銀行股份有限公司
法定代理人  丁○○
訴訟代理人  丙○○
            甲○○
上列當事人間請求侵權行為損害賠償事件，本院於民國97年4 月
8日言詞辯論終結，判決如下：
    主      文
原告之訴均駁回。
訴訟費用新臺幣壹萬肆仟壹佰陸拾柒元由原告負擔。
    事實及理由
一原告起訴主張：
  (一)伊於民國83年5 月24日以訴外人趙爾濟為連帶保證人向被告
    借款新臺幣（下同）8,630,000 元，約定借款期間自即日起
    至103年5月24日止，利息按被告基本放款利率加碼年利率
    1.215%機動計算，按月平均攤還本息，如有遲延，逾期在6
    個月以內者，按約定利率10%，逾期超過6個月者，按約定利
    率20%計付違約金。嗣因伊遲延還款，乃於88年2月23日邀趙
    爾濟及訴外人趙元玲為連帶保證人，與被告簽立契據條款變
    更契約書，約定就前開借款之本金餘額8,257,850 元部分寬
    限3年（即自88年2月24日起至91年2 月23日止），寬限期滿
    本息按月平均攤還；另就86年4月24日至88年2月23日積欠之
    利息1,429,341 元部分，自3年寬限期滿後分5年攤還。
  (二)伊於簽署前開契據條款變更契約書後，依約清償本金至93年
    4 月26日止。至於利息部分，因被告未於寬限期滿前告知還
    款方式，致伊無法還款，迨至同年9 月被告方通知伊每期應
    還款金額及日期，伊乃依被告告知之方法，即一次開出6 張
    支票，每6個月還款一次，及至93年9月23日止。
  (三)詎被告於93年2月5日伊仍正常還款期間擅將伊轉作催收戶，
    伊雖因發現存款簿有不明及錯誤之扣款紀錄而於93年2 月間
    至被告處理論，被告卻未給予合理說明，伊在深感疑惑及憂
    慮被告作帳不實之情況下，分別於93年4月26日、同年9月23
    日暫停前述借款本金及利息之還款。嗣伊於94年12月27日傍
    晚至台北市○○○路三民書局購書，欲以信用卡付款卻遭拒
    絕交易，伊於同年12月30日收到財團法人金融聯合徵信中心
    （下稱聯徵中心）之綜合信用報告後，始知伊之信用自93年
    2月5日即遭被告故意且惡意侵害至今。
  (四)被告於93年2月5日誤將伊列為催收戶，影響伊之信用，侵害
    伊信用權及名譽權，致伊無法使用支票、信用卡，亦不能向
    銀行貸款，受害至深，爰依民法第195條第1項規定請求被告
    賠償1,000,000 元慰撫金，另請求被告向聯徵中心撤回對伊
    不利之綜合信用報告，以回復名譽。
  (五)聲明為：
    1.被告應給付原告1,000,000 元，及自起訴狀繕本送達翌日
      起至清償日止，按年息百分之5計算之利息。
    2.被告應自財團法人金融聯合徵信中心撤回對原告不利之綜
      合信用報告，以回復原告之信用權。
二被告則抗辯：
  (一)原告於簽訂契據條款變更契約書後，應自91年3 月24日開始
    清償前所積欠之利息，伊並未同意原告可自同年9 月再開始
    還款則原告自91年9 月方開始清償該等欠款，已有遲延還款
    之情，依財政部93年1月6日台財融(一)字第0928011826號函，
    及財政部91年1 月22日修正公佈之「銀行資產評估損失準備
    提列及逾期放款催收款呆帳處理辦法」第7條第2項之規定，
    伊本有權將原告列為催收戶，雖伊遲至93年2月5日方將原告
    轉為催收戶，然此舉並無不當之處。況即使原告主張其於94
    年12月27日使用信用卡遭拒一事屬實，因該信用卡遭停用係
    原告自行申請停用所致，與其是否遭伊列為催收戶無關，伊
    無可歸責之處。
  (二)又依原告所述，原告於93年2 月至被告松南分行理論時，早
    已知悉其被轉為催收戶，依民法第197條第1項規定，原告提
    起本件訴訟已逾2 年之時效期間，伊得拒絕賠償。
  (三)聲明為：原告之訴駁回。
三兩造不爭執之事實：
  (一)原告於83年5 月24日以訴外人趙爾濟為連帶保證人，向被告
    借款8,630,000 元，約定借款期間自即日起至103年5月24日
    止，利息按被告基本放款利率加碼年利率1.215%機動計算，
    按月平均攤還本息。嗣原告遲延還款，其乃於88年2 月23日
    邀趙爾濟及訴外人趙元玲為連帶保證人，與被告簽立契據條
    款變更契約書，約定就前開借款之本金餘額8,257,850 元部
    分寬限3年（即自88年2月24日起至91年2 月23日止），寬限
    期滿本息按月平均攤還；另就86年4月24日至88年2月23日積
    欠之利息1,429,341元部分，自3年寬限期滿後分5年攤還。
  (二)依前開契據條款變更契約書所定，原告應自91年2 月24日起
    分5年攤還利息，惟原告自91年9月起方開始清償。
  (三)被告於93年2月5日以原告遲延清償前述利息為由，通報聯徵
    中心將原告轉為催收戶。
四兩造爭執要旨：
  (一)原告自91年9 月間方開始清償前所積欠之利息，是否有遲延
    還款情事？
  (二)被告於93年2月5日通報聯徵中心將原告轉為催收戶之舉，是
    否故意不法侵害原告之信用，應對原告負侵權行為損害賠償
    之責？
五本院之判斷：
  (一)原告自91年9 月間方開始清償前所積欠之利息，有遲延還款
    情事：
    按給付有確定期限者，債務人自期限屆滿時起，負遲延責任
    ，民法第229條第1項定有明文。查原告於83年間向被告借款
    8,630,000 元，未依約還款，兩造為解決該筆債務問題，另
    於88年2月23日約定就該筆借款於86年4月24日至88年2 月23
    日之利息債務1,429,341元，原告得自3年寬限期滿後分5 年
    攤還，此觀卷附契據條款變更契約書即明（見本院卷第38頁
    ），依此約定，原告應自91年2月24日起分5年清償前開利息
    債務。原告雖陳稱：被告遲至91年9 月間方告知清償此筆利
    息債務之方式，其自91年9 月起依被告指示簽發支票還款，
    並未遲延還款云云，惟被告否認曾同意或指示原告自91年9
    月起再清償前開利息債務，對此有利原告之事實，自應責由
    原告舉證證明之（民事訴訟法第277 條前段參照），然原告
    自承其僅能提出被告簽收其所交付之還款支票紀錄為證（見
    本院卷第26頁背面），細觀原告所提之簽收紀錄（見本院卷
    第12頁），其上僅記載原告所交付支票之票據號碼、發票日
    、金額、發票人姓名等資訊，並由簽收人簽名確認，由此僅
    能證明原告曾交付該等支票予簽收人陳子文，尚不足以證明
    被告曾同意或指示原告可自91年9 月起再清償該利息債務。
    原告既未能舉證證明兩造曾合意變更系爭契據條款變更契約
    書內明載之利息債務清償期，該筆利息債務之清償期，自仍
    應以系爭契據條款變更契約書內所載為準。原告坦認其自91
    年9 月方開始清償該筆利息債務，其還款時間顯逾兩造約定
    之日期，原告復未能證明其對延期還款有何不可歸責之事由
    存在，則其有遲延還款情事，足堪認定，自應依前引法條所
    定，負遲延責任。
  (二)被告於93年2月5日通報聯徵中心將原告轉為催收戶，於法有
    據，不具不法性，無庸對原告負侵權行為損害賠償之責：
    1.原告於91年9 月方開始清償系爭利息債務，其還款時間較
      原約定之日期已遲延6個月，如前述。而91年1月22日修正
      發布之「銀行資產評估損失準備提列及逾期放款催收款呆
      帳處理辦法」第6條第1項及第7條第2項分別規定：「本辦
      法稱逾期放款，指已屆清償期而未受清償之各項放款及其
      他授信款項」、「凡逾期放款應於清償期屆滿6 個月內轉
      入催收款科目」，原告遲延還款之舉，業使被告之系爭利
      息債權構成前開辦法所指之逾期放款，被告應依前揭規定
      將該筆債權轉入催收款科目。雖原告之遲延還款情節發生
      於91年9 月間，被告卻遲至93年2月5日方將此筆債權轉入
      催收款科目，顯見被告將系爭債權轉列催收科目，並未即
      時為之，然在被告將此筆債權轉列催收科目時，該筆債權
      仍屬逾期放款，被告將之轉列催收科目並通報聯徵中心即
      為有據，不具不法性。原告主張其並無違約情事，卻遭被
      告誤列為催收戶云云，顯與事實不符，委無足取。
    2.按因故意或過失，不法侵害他人之權利者，負損害賠償責
      任。故意以背於善良方俗之方法，加損害於他人者亦同，
      民法第184條第1項著有規定。被告於93年2月5日將系爭利
      息債務轉列催收科目，不具不法性，前已詳論，縱原告之
      信用因遭被告列為催收戶並通報聯徵中心而受損，然此實
      為原告未注意維護自己債信，未依約還款所致，被告對此
      自無庸負侵權行為損害賠償之責。
    3.至原告另主張，其遭被告誤列為催收戶並通報聯徵中心，
      致其於94年12月27日欲使用信用卡消費遭拒，被告錯誤將
      其列為催收戶之舉，實已侵害其信用及名譽云云。查原告
      係因遲延還款方遭列為催收戶，非遭被告誤列，前已述及
      ，原告此項主張之基礎事實已見不實。再者，觀諸原告提
      出之聯徵中心綜合信用報告（見本院卷第96-97 頁），原
      告於94年間僅持有渣打銀行核發之白金Visa卡，且該卡於
      94年11月16日即申請停用，由上以觀，縱認原告於94年12
      月27日無法使用信用卡消費，亦係因該信用卡遭其自行申
      請停用所致，該信用卡並非遭發卡銀行以其信用不佳為由
      強制停卡，難認該信用卡無法使用，與原告遭被告列為催
      收戶有關，是原告前開主張亦非可採，併予指明。
  (三)綜上所述，被告並無原告所指之故意侵權行為，則原告依民
    法第184條第1項、第195第1項規定，請求被告賠償慰撫金
    1,000,000 元，及自起訴狀繕本送達翌日起至清償日止，按
    年息百分之5 計算之利息，另請求被告應向聯徵中心撤回對
    其不利之綜合信用報告以回復其名譽，均無理由，不應准許
    。
  (四)本件事證已明，兩造其餘攻擊防禦方法及舉證，核與判決結
    果無影響，爰不再一一論列，併予敘明。
六訴訟費用負擔之依據：民事訴訟法第78條。
中    華    民    國    97    年    4     月    22    日
                  民事第六庭    法  官  陳婷玉
以上正本係照原本作成
如對本判決上訴，須於判決送達後20日內向本院提出上訴狀
中    華    民    國    97    年    4     月    22    日
                                書記官  詹雪娥


司法院資訊處製作；財團法人民間司法改革基金會備份。
